【裁判字號】    90,上訴,336
【裁判日期】    900503
【裁判案由】    偽證
【裁判全文】
臺灣高等法院臺中分院刑事判決                      九十年度上訴字第三三六號
    上  訴  人
    即  被  告  丙○○
右上訴人因偽證案件，不服臺灣臺中地方法院八十九年度訴字第三三六號中華民國八
十九年十二月二十九日第一審判決（起訴案號：臺灣臺中地方法院檢察署八十九年度
偵字第一三五九六號），提起上訴，本院判決如左：
      主  文
上訴駁回。
      事  實
一、丙○○曾任坐落臺中市○○路○段五六六之五號文心國宅社區Ａ區住戶互助委員
    會（以下簡稱文心國宅住委會）之主任委員。緣民國（下同）八十六年十月二十
    二日，林君英（所涉竊佔罪已經臺灣臺中地方法院八十八年度易字第二四０五號
    判決有期徒刑六月緩刑二年確定）向臺中市政府承購坐落臺中市○○路○段五六
    六之五號十二樓之三之「文心國宅」一戶（以下簡稱系爭房屋），並繳交定金新
    臺幣（下同）十萬元，惟並未繳納自備款、簽訂貸款及辦理交屋手續，即該戶產
    權仍屬臺中市政府所有，詎林君英竟意圖不法之利益，於八十七年六月間，未經
    臺中市政府同意，擅將該戶原有門鎖毀損而自行更換新鎖，並打除內部隔間，足
    以生損害於臺中市政府，又將辦公桌、椅等物搬入於內，將之竊佔入己，嗣經人
    檢舉，臺中市政府乃派國宅局技士李天錫至現場查看，始發現上情，即通知林君
    英限期將佔用物品騰空，並補辦繳款簽約及交屋手續，惟林君英並未依限為之，
    乃經臺灣臺中地方法院檢察署檢察官以八十七年度偵字第二六三三五號偵查起訴
    ，並經臺灣臺中地方法院八十八年度易字第二四０五號案審判。丙○○明知臺中
    市政府國宅局及國宅局長並未同意上開住委會使用臺中文心路二段五六六之五號
    十二樓之三之「文心國宅」一戶，為使林君英受有利之判決，於上開案件八十八
    年九月二十八日上午十一時在臺灣臺中地方法院刑事第三法庭審判時，以證人之
    身分應訊，經法官當庭諭知證人具結之義務及偽證之處罰後具結作證（丙○○並
    非不得令其具結之人），本應據實陳述，不得匿、飾、增、減，竟基於偽證之犯
    意，就法官所訊問與案情有重要關係之系爭房屋使用情形事項，於供前具結後，
    為虛偽之「˙˙˙我們是在十二樓之三辦公。我有徵詢國宅局長同意，先找一間
    空屋充作辦公處所。」等語，隱匿林君英確有竊佔之事實，而於執行審判之法院
    即公署審判時，於案情有重要關係事項，供前具結，而為虛偽陳述。
二、案經甲○○告發臺中地方法院檢察署檢察官偵查起訴。
    理  由
一、被告丙○○經合法傳喚，固未於本院審判期日到庭，惟被告丙○○於原審審理時
    及本院調查時固坦承右揭於臺灣臺中地方法院八十八年度易字第二四０五號竊佔
    案八十八年九月二十八日上午十一時審判期日，在臺灣臺中地方法院刑事第三法
    庭，為如上之證詞不諱，惟均矢口否認有何偽證犯行，辯稱：「我們是有經過國
    宅局發文給管委會，局長並且有親自跟我們講，說可以先找一戶作辦公室，但是
    要辦租借手續，所以我們就先找臺中市○○路○段五六六之五號十二樓之三號作
    辦公室‧‧‧我作證時並沒有說國宅局是同意臺中市○○路○段五六六之五號十
    二樓之三，我的意思是國宅局同意我們找一間房屋，因十二樓之三在我房子隔壁
    ，才先暫用。」等語。經查：
１、被告於臺灣臺中地方法院八十八年度易字第二四０五號竊佔一案，八十八年九月
    二十八日上午審理時到庭結證稱：「（問：你是否為文心國宅之管理委員？）當
    過主任委員。（問：林君英買在臺中市○○路○段五六六之五號十二樓之三一事
    ，你是否知道？）他（她）是十二樓之一。我們是在十二樓之三辦公。我有徵詢
    國宅局長同意，先找一間空屋充作辦公處所。」等語（詳見上開案卷第三十七頁
    正面），有上開證詞筆錄影本一份附於原審審理卷可稽，並經本院調閱上開刑事
    案卷查明屬實。且被告復有出具供前具結之證人結文一份（詳見臺灣臺中地方法
    院八十八年度易字第二四０五號卷第四十一頁），依上開被告丙○○之辯詞及證
    詞以觀，其雖非直接證稱國宅局長所同意使用者係系爭房屋，然因未指定之關係
    ，由被告丙○○自行選擇之結果，其證詞間接證明系爭房屋之使用已經國宅局長
    所同意，則可確認。
２、惟證人即臺中市政府前任國宅局長陳文明於原審八十九年十二月十五日調查中證
    稱：「（問：在你任內期間，本案被告是否有要求開放空屋擔任管委會辦公室使
    用？）當時他是有跟我談過，但內容是講什麼我記不清楚‧‧‧不過依我當時國
    宅局長的身分，我也不能同意他們使用任何房屋，我們只是負責賣房子，蓋房子
    及房屋的維護都是住都局在管理，如果我們擅自同意借用，將來如有毀損，我們
    都沒辦法跟住都局作交代。我也不記得他們是否有發文給我們來徵詢意見。」等
    語（見原審審理卷八十九年十二月十五日審判筆錄），另參以前開竊佔案原審依
    職權向臺中市政府函查是否同意將系爭房屋供作該社區住委會使用，而臺中市政
    府函覆並未同意一情，有臺中市政府八十八年十月十三日八八府宅管第一四一七
    三七號函附於前揭臺灣臺中地方法院八十八年度易字第二四○五號卷內可稽，及
    本案被告丙○○、竊佔案被告林君英均未提出臺中市政府國宅局同意出借之文件
    （如租借書、切結書等）或文號證明其說等，足徵被告丙○○辯稱系爭房屋係經
    國宅局或國宅局長同意而使用云云，應非事實，不足採信。
３、再按，刑法上之偽證罪，為形式犯，不以結果之發生為要件，證人於供前或供後
    具結而就案情有重要關係事項，故為虛偽陳述，其犯罪即成立，而該罪所謂於案
    情有重要關係之事項，則指該事項之有無，足以影響於裁判之結果者而言，至於
    其虛偽陳述，法院已否採為裁判或檢察官據為處分之基礎，或有無採為基礎之可
    能，皆於偽證罪之成立無影響。（最高法院七十一年度臺上字第八一二七號、八
    十四年度臺上字第三九四九號判例參照）。查上開竊佔案被告林君英於該案審理
    中辯稱：「文心國宅Ａ區管理委員會並無處可供使用，伊即以該戶供管委會使用
    ，此有曾任該區管委會主委之丙○○、陳宗義及委員洪耀坤可為證明，而該戶門
    鎖早已被破壞，伊只有換裝新鎖，伊並無竊佔意圖。」等語（見臺灣臺中地方法
    院八十八年度易字第二四○五號卷八十八年九月七日、九月二十八日、十一月十
    八日審判筆錄），而被告丙○○於該案中亦附和其辯解稱國宅局及國宅局長已同
    意文心國宅住委會使用系爭房屋等語，若法官因此採信，則林君英被起訴之竊佔
    案即因欠缺「竊佔」之構成要件行為而將獲判無罪，是被告丙○○上開證詞，於
    上開竊佔案中，自屬與案情有重要關係之事項，被告丙○○明知無此同意，竟於
    上開案件審理中，供前具結後，為前揭系爭房屋之使用已經國宅局長同意之證言
    ，雖最終未經原審法官所採信，然揆諸上開說明，於本件偽證罪之成立不生影響
    。是以，本件事證明確，被告犯行洵堪認定，應依法論科。
二、核被告丙○○所為，係犯刑法第一百六十八條之偽證罪。原審判決依刑事訴訟法
    第二百九十九條第一項前段，刑法第一百六十八條、第七十四條第一款，並審酌
    被告曾任文心國宅住委會之主任委員，因參與公共事務而牽涉本案，事出非純為
    私利，且於另案中為虛偽證言，其犯罪之動機、目的亦僅圖掩飾鄰友，及手段雖
    屬平和，然已對國家司法審判之調查產生重大危害等一切情狀，量處被告有期徒
    刑肆月，並以被告前未曾受有期徒刑以上刑之宣告，有臺灣高等法院被告全國前
    案紀錄表一份在卷可考，其經此教訓應知警惕，信無再犯之虞，而認對被告所宣
    告之刑以暫不執行為適當，併予宣告緩刑二年，核其認事用法均無違誤，量刑亦
    稱妥適。被告上訴主張其係證稱國宅局長有同意其找一間空屋，沒有指定十二樓
    之三，且公文亦有載明等語，否認涉有偽證犯行，指摘原審判決不當，惟依上開
    證人即臺中市政府前任國宅局長陳文明證稱並未同意借用等語及臺中市政府八十
    八年十月十三日八八府宅管第一四一七三七號函亦載明未同意等情，被告上開證
    詞顯屬虛偽至明，且屬對案情有重要關係之事項，被告右揭上訴，為無理由，應
    予駁回。
三、又本件被告丙○○於本院審判期日，經合法傳喚，無正當理由不到庭，爰不待其
    到庭陳述，逕行判決，併予敘明。
據上論斷，應依刑事訴訟法第三百六十八條、第三百七十一條，判決如主文。
本案經檢察官乙○○到庭執行職務
中      華      民      國      九十      年    五   月    三    日
                                  臺灣高等法院臺中分院刑事第三庭
                                        審判長法  官  方  艤  駐
                                              法  官  廖  柏  基
                                              法  官  胡  忠  文
右正本證明與原本無異。
如不服本判決應於收受送達後十日內向本院提出上訴書狀，其未述上訴之理由者並
得於提起上訴後十日內向本院補提理由書（均須按他造當事人之人數附繕本）。
                                              書記官  粘  銘  環
中      華      民      國     九十      年      五       月     四     日
附論罪科刑法條：
刑法第一百六十八條：
於執行審判職務之公署審判時，或於檢察官偵查時，證人、鑑定人、通譯於案情有重
要關係之事項，供前或供後具結，而為虛偽陳述者，處七年以下有期徒刑。
                                                                        Ｆ


司法院資訊處製作；財團法人民間司法改革基金會備份。
